臺灣臺中地方法院刑事判決　　　　　　　96年度易字第2976號
公　訴　人　臺灣臺中地方法院檢察署檢察官
被　　　告　乙○○
選任辯護人　蕭智元　律師
上列被告因傷害案件，經檢察官提起公訴（96年度偵字第11088
號），本院判決如下：
    主    文
乙○○犯傷害罪，處拘役拾日，如易科罰金，以新臺幣壹仟元
折算壹日。
    犯罪事實
一、緣乙○○因互助會首甲○○迄民國94年止尚積欠互助會款新
    臺幣（下同）19萬元未清償，且長達1年多均避不見面，毫
    無還款誠意，對甲○○已心有不滿；嗣於95年11月25日下午
    4時許，乙○○在臺中縣后里鄉○○路269巷內巧遇甲○○，
    遂向甲○○要求清償積欠之互助會款，詎甲○○表示無資力
    還款，且未承諾日後將如何還款，乙○○聞言一時氣憤，乃
    基於傷害之犯意，自後方拉扯甲○○之頭髮，並徒手毆打甲
    ○○之頭部及胸部，致甲○○受有左外耳血腫、左臉及耳後
    紅腫、右胸挫傷、右肘及雙膝表淺損傷等傷害。
二、案經甲○○訴請臺中縣警察局大甲分局報告臺灣臺中地方法
    院檢察署檢察官偵查起訴。
    理    由
一、證據能力之說明：按刑事訴訟法第159條第1項規定，被告以
    外之人於審判外之言詞或書面陳述，除法律有規定外，不得
    作為證據，同法第159條之5第1項及第2項分別規定：「被告
    以外之人於審判外之陳述，雖不符前四條之規定，而經當事
    人於審判程序同意作為證據，法院審酌該言詞陳述或書面陳
    述作成時之情況，認為適當者，亦得為證據」、「當事人、
    代理人或辯護人於法院調查證據時，知有第一百五十九條第
    一項不得為證據之情形，而未於言詞辯論終結前聲明異議者
    ，視為有前項之同意」，係以傳聞證據因未經當事人之反對
    詰問予以核實，乃予以排斥，惟若當事人已放棄反對詰問權
    ，於審判程序表示同意該傳聞證據可作為證據，基於證據資
    料愈豐富，愈有助於真實發現之理念，法院自可例外認該傳
    聞證據具有證據能力，但法院仍保有審查權。本件有關告訴
    人甲○○之警詢指述及偵查中證述，經審判長於審判期日提
    示告以要旨，兩造對證據能力均無意見，且被告之選任辯護
    人亦具狀表示同意有證據能力，有本院審判筆錄及被告之選
    任辯護人提出之刑事準備書狀各乙份在卷可證，則告訴人所
    述無特別不可信之情況，應認具有證據能力，合先敘明。
二、訊據被告乙○○固坦承有於案發時間巧遇告訴人甲○○，並
    向甲○○索討前欠之互助會款等情，惟矢口否認有何傷害犯
    行，辯稱：甲○○是伊好友的太太，剛開始伊也同意甲○○
    每月還款5千元，後來持續還了14次共計7萬元之後，即逾1
    年多都未再還款，且拒接電話也避不見面，案發當天伊是巧
    遇甲○○，向甲○○表示多少還一點錢給伊，但甲○○都沒
    有答覆，只說沒有錢還款，也沒有承諾如何還款，後來就各
    走各的，伊並沒有出手毆打甲○○云云；惟查：(一)上開犯罪
    事實業據告訴人於警詢中指述及偵查中證述綦詳，且告訴人
    所述遭被告自後面拉其頭髮，並毆打其頭部及胸部，其倒在
    地上等過程，所可能導致受傷之部位，核與其提出之光田綜
    合醫院於95年11月25日出具之診斷證明書中診斷欄內容所載
    「左外耳血腫、左臉及耳後紅腫、右胸挫傷、右肘及雙膝表
    淺損傷」之傷害情形相符，雖選任辯護人質疑告訴人於警詢
    中指述係稱伊與被告間言語不和，被告就動手毆打伊等語，
    與偵查中證述被告在巷道中看到伊，就從後面拉伊頭痛並且
    毆打伊頭部及胸部等語，就被告與告訴人間有無交談、對話
    後，被告始出手毆打告訴人乙情，有所出入，惟就常理而言
    ，被告因巧遇告訴人為探詢告訴人是否有還款意願，必然有
    與告訴人就是否還款為詢問之交談，是告訴人於警詢中謂其
    與被告係言語不合後，被告始出手拉其頭髮並毆打其頭部及
    胸部等語，應與事實相符，另偵查中漏未提及有與被告交談
    後，被告始出手毆打一情，應係就案發過程未能詳述所致，
    是告訴人就被告如何毆打及傷害伊身體何部位之指述均前後
    一致，自不得據上開些微之漏未敘明，即謂告訴人前後之指
    述有所不一。(二)又本件案發時告訴人尚積欠被告互助會款，
    兩人間確有金錢債務糾紛，此據被告及告訴人坦認在卷，被
    告因告訴人已逾年餘均未清償欠款，在遍尋不著告訴人已久
    後，偶然遇見告訴人，且向告訴人索討欠款未果之情況下，
    出於氣憤而一時失慮，出手毆打告訴人成傷，實非無可能；
    況告訴人在被告向其開口要求償還欠款之際，竟僅以無資力
    返還為由而拒不提出任何解決債務之方案，被告當對告訴人
    無誠意還款之態度甚為不滿，在此情狀下，被告實無可能未
    為任何行動即讓告訴人任意離去，是據此即堪認定被告有傷
    害告訴人之動機及犯意。(三)再本件告訴人係95年11月25日下
    午5時48分許即至臺中縣警察局大甲分局義里派出所為傷害
    案件之報案並製作警詢筆錄，而在此之前即已前往光田綜合
    醫院驗傷，始能於警詢中提出上開診斷證明書，足見告訴人
    應係在遭受被告毆打成傷後，隨即前往光田綜合醫院驗傷，
    並於取得診斷證明書後立即前往派出所報案，故告訴人為驗
    傷及報案之時間始均與案發時間密接，告訴人應無可能為金
    錢糾紛虛構事實而設詞誣陷被告，蓋倘被告所供述伊向告訴
    人索討未果後，在氣氛平和狀況下各自離去云云屬實，則告
    訴人既已擺脫被告索債之糾纏，依常情實無可能挾怨報復被
    告，況依告訴人所受傷勢以觀，亦無可能係告訴人以自殘方
    式所造成，是告訴人既在案發後未幾即前往醫院驗傷及警局
    報案，告訴人應確係在巧遇被告後，因無法還款且未提出還
    款方案，致被告盛怒，始遭被告毆打無訛；至選任辯護人以
    告訴人有因與被告間之互助會款糾紛，而虛偽陳述設詞誣陷
    被告之必要及動機，並舉告訴人將其自身名下財產全部轉讓
    他人致被告索償無門，暨告訴人曾在互助會單上書寫自己之
    姓名為「李秀『女完』」與其真實姓名不符，認告訴人並非
    誠實之人，其所言自難認定較無任何不良前科之被告為可信
    云云，欲打擊告訴人陳述之憑信性，然本件所認定者乃告訴
    人指訴被告本件傷害之犯行是否可採，而綜上判斷亦認告訴
    人之指述尚堪採信，自難以告訴人前有脫產行為或虛報姓名
    即認告訴人本件傷害之指述亦屬虛妄。(四)另被告於警詢中曾
    供承：伊有向臺中縣后里鄉鄉公所調解委員會申請調解4次
    ，均未成立等語，並於本院審理時供述：伊聲請4次調解，
    前3次調解告訴人均未到場，而最後1次則是伊提出要減少1
    、2萬元也沒關係，希望告訴人能多少還一點款項，但是遭
    告訴人拒絕，伊是希望本案的傷害與會錢均能一次談好，但
    告訴人不願意等語，查被告與告訴人間之互助會款糾紛已有
    4、5年之久，且本案發生前1年有餘之期間，被告均未能尋
    得告訴人索討債務，而被告亦未曾向鄉鎮市調解委員會請求
    調解，迄本案發生後被告始連續4次聲請調解，顯見被告應
    係自知傷害告訴人理虧在先，故希冀藉由調解程序將本件傷
    害案件及民事會款案件一併解決，由此益徵被告應確有傷害
    告訴人之犯行無誤。(五)綜上所述，被告空言否認本件傷害犯
    行實無足採，本件事證明確，被告犯行洵堪認定，應予依法
    論科。
二、核被告所為，係犯刑法第277條第1項之普通傷害罪。爰審酌
    被告因告訴人遲未清償積欠已久之互助會款，且告訴人亦無
    還款誠意，一時氣憤，思慮欠周，不思以理性方式解決，而
    傷害告訴人，對告訴人造成之危害及損害，暨其犯後猶否認
    犯行，不知悔改等一切情狀，量處如主文所示之刑，並諭知
    易科罰金之折算標準，以示懲儆。
據上論結，應依刑事訴訟法第299條第1項前段，刑法第277條第1
項、第41條第1項前段，刑法施行法第1條之1第1項、第2項前段
，判決如主文。
中　　華　　民　　國　　96　　年　　6 　　月　　28　　日
                  刑事第十三庭  法  官  許月馨
上正本證明與原本無異。
如不服本判決，應於送達後10日內向本院提出上訴狀（須附繕本
），上訴於臺灣高等法院臺中分院。
                                書記官  黃美雲
中　　華　　民　　國　　96　　年　　6 　　月　　28　　日
附錄論罪科刑法條
中華民國刑法第277條
（普通傷害罪）
傷害人之身體或健康者，處3年以下有期徒刑、拘役或1千元以下
罰金。
犯前項之罪因而致人於死者，處無期徒刑或7年以上有期徒刑；
致重傷者，處3年以上10年以下有期徒刑。
